【裁判字號】    99,交訴,52
【裁判日期】    990614
【裁判案由】    公共危險
【裁判全文】
臺灣高雄地方法院刑事判決              99年度交訴字第52號
公  訴  人  臺灣高雄地方法院檢察署檢察官
被      告  乙○○
上列被告因公共危險案件，經檢察官提起公訴（98年度偵字第
36051 號），本院判決如下：
    主  文
乙○○犯肇事致人傷害逃逸罪，處有期徒刑捌月。
    事  實
一、乙○○無重型機車駕駛執照，於民國98年10月24日13時許，
    騎乘其妹妹所有之車牌號碼HHL －826 號重型機車，搭載其
    女兒及兒子沿高雄市○○路由南往北方向行駛，行經樂群路
    與加宏路交岔路口時，因違規左轉加宏路且逆向行駛，不慎
    與適沿加宏路由西往東方向行駛之丙○○所騎乘之車牌號碼
    596 －CLT 號重型機車發生碰撞，致丙○○當場人車倒地，
    並受有右腰瘀青之傷害（過失傷害部分未據告訴）。詎乙○
    ○明知其已駕車肇事致人受傷，並未留置現場採取必要救護
    措施，竟基於肇事逃逸之犯意，逕行騎乘上開機車搭載兒女
    離開現場，嗣路旁之機車騎士甲○見狀，並報警處理，而尋
    線查獲上情。
二、案經高雄市政府警察局楠梓分局報告臺灣高雄地方法院檢察
    署檢察官偵查起訴。
    理  由
壹、證據能力部分：
    按被告以外之人於審判外之言詞或書面陳述，除法律有規定
    者外，不得作為證據；又被告以外之人於審判外之陳述，雖
    不符刑事訴訟法第159 條之1 至之4 之規定，然經當事人於
    審判程序同意作為證據，法院審酌該言詞陳述或書面陳述作
    成時之情況，認為適當者，亦得為證據。當事人、代理人或
    辯護人於法院調查證據時，知有第159 條第1 項不得為證據
    之情形，而未於言詞辯論終結前聲明異議者，視為有前項之
    同意，刑事訴訟法第159 條第1 項、第159 條之5 定有明文
    。本判決所引用各項證據資料（詳後引證據）之證據能力，
    檢察官及被告乙○○於本院審理時均表示沒意見或同意有證
    據能力，而未於言詞辯論終結前聲明異議，本院認前開證據
    資料作成時之情況，並無任何違法取證之不適當情形，以之
    作為證據使用係屬適當，自有證據能力，而得採為認定事實
    之證據。
貳、實體方面：
一、訊據被告乙○○對於其於上揭時、地騎乘機車與被害人丙○
    ○發生碰撞，丙○○因而跌倒受傷之事實均予承認，惟矢口
    否認有何肇事逃逸犯行，辯稱：當時是對方闖紅燈撞到伊，
    伊下車與他理論；對方沒有叫伊不准走，只有說算了，他是
    揮手說算了，沒有叫伊離開，因為伊小孩也喊痛，伊才騎車
    走的；伊沒有逃逸的動機等語（見本院審交訴卷第11頁、交
    訴字卷第12頁）。
二、經查：
（一）被告於上揭時、地無照騎乘上開機車與被害人丙○○發生
      車禍，致丙○○受有右腰瘀青之傷害乙節，為被告所不爭
      執，且經證人即被害人丙○○於本院審理時證述明確（見
      本院交訴字卷第14頁），並有道路交通事故現場圖、高雄
      市政府警察局交通大隊交通事故談話紀錄表、道路交通事
      故調查報告表（一）、（二）、事故現場照片、丙○○受
      傷照片、被告機車照片、警員職務報告、高雄市政府警察
      局楠梓分局車禍處理登記簿、高雄市政府警察局舉發違反
      道路交通管理事件通知單、車籍查詢基本資料附卷可稽（
      見警卷第6 ～10、13～15、17～19頁）；又被告於車禍發
      生後，明知被害人人車倒地受有傷害，卻未將丙○○送醫
      或報警處理，即行離開現場等情，業經證人丙○○及現場
      目擊者甲○證述在卷（見本院交訴字卷第14、16頁），且
      為被告所承認。從而，被告與被害人於上揭時、地發生車
      禍，致被害人受有上開傷害，被告並未將被害人送醫治療
      ，亦未等候員警到場處理，即行騎乘機車離開現場之事實
      ，堪以認定。
（二）被告雖辯稱車禍發生後，被害人揮手說算了，伊才離開云
      云。然證人丙○○於本院審理中證稱：當時撞到時，伊與
      被告、被告的小孩都跌倒，伊有問被告為何要逆向違規左
      轉，被告沒有跟伊說任何話，伊回頭要看被告時，他已經
      把機車牽起來，把小孩拉上機車準備騎走，之後伊手指著
      他叫他不要走，當時伊還躺在地上，但被告沒有理會，還
      是騎車離開；伊並沒有跟被告說算了或請他離開等語（見
      本院交訴字卷第14頁）。又證人甲○於本院審理中亦證稱
      ：當天伊已經快到伊在樂群路上的家時，聽到「碰」一聲
      ，發現距離伊200 公尺處發生車禍，當時看到2 位當事者
      都倒在地上，伊看到坐在地上的被害人手指著加宏路往西
      方向大叫「你不要走」2 、3 聲，叫的很大聲；因伊第一
      時間看到坐在地上的人有受傷的可能，立即用手機撥打
      119 ，隨即騎機車前往關心被害人，之後就去追被告，但
      沒有找到等語（見本院交訴字卷第16、17頁）。上開證人
      之證述互核大致相符，且與渠等於警詢、偵查中所述均相
      一致，故堪採信。證人甲○已證稱其當時距離案發現場約
      200 公尺，仍可清楚聽聞被害人大聲喊叫「不要走」，足
      認在案發現場之被告亦應可清楚聽聞；況被告亦供稱被害
      人僅揮手，並未叫伊離去等語，而揮手之意甚多，非僅有
      單一之意思，且被害人證稱並未表示算了等語，是被告辯
      稱被害人揮手表示算了，乃其個人主觀之臆測，難認屬實
      。由此足徵，被告於上揭時、地與被害人發生碰撞時，被
      害人跌倒在地，見被告牽車欲離去時大聲喊叫「不要走」
      ，顯無同意被告離開之意，被告仍逕行離去，其主觀上有
      逃逸之犯意至為明確。
（三）按汽（機）車駕駛人，駕駛汽（機）車肇事致人受傷或死
      亡者，應即採取救護措施及依規定處置，並通知警察機關
      處理，道路交通管理處罰條例第62條第3 項定有明文。此
      係為維護交通安全，加強救護，減少被害人之死傷，促使
      駕駛人於肇事後，能對被害人即時救護，而為規定。又刑
      法第185 條之4 關於肇事致人死傷而逃逸之處罰規定，俾
      駕駛人於肇事後能對被害人即時救護，以減少死傷，且該
      罪之成立祇以行為人有駕駛動力交通工具肇事，致人死傷
      而逃逸之事實為已足，此項法律之制定及處罰重在公共安
      全屬保護公法益。刑法第185 條之4 之肇事逃逸罪，其客
      觀構成要件為行為人駕駛動力交通工具肇事，且致人死傷
      而逃逸，主觀要件則須行為人對致人死傷之事實有所認識
      ，並進而決意擅自逃離肇事現場，即足當之（最高法院97
      年度台上字第4456號判決意旨參照）。足見本罪係規範行
      為人於肇事後，在有人死傷之情形下，逕行離去現場之行
      為，即屬該當。又此所謂「逃逸」，應係指行為人不留在
      肇事現場為即時救護、避免後車再度撞擊或協助相關人員
      迅速處理事故而離去之行為，蓋此一離去行為將可能促使
      肇事所發生之損害而有再度擴大之危險。則汽車駕駛人駕
      車肇事後，依照前述規定即有「停留現場」及「照顧救護
      受傷之被害人」等義務，且該項義務於行為人駕車肇事致
      他人受傷當時即已存在。本件被告於案發當時，明知被害
      人人車倒地會受傷，卻未協助報警處理或留在場照護，隨
      即騎車駛離現場等情，為被告供承在卷，並有證人丙○○
      、甲○上開證述可佐，益徵被告違反上開規定，其肇事逃
      逸之犯行，應堪認定。
（四）綜上所述，被告所辯顯為事後卸責之詞，不足採信。本件
      事證明確，被告肇事致人傷害逃逸犯行，洵堪認定，應予
      依法論科。
三、被告駕車與被害人騎乘之機車發生碰撞後，未採取救護、報
    警處理或為其他必要措施，亦未停留現場等待員警處理，逕
    自騎車離去，是核被告所為，係犯刑法第185 條之4 之肇事
    致人傷害逃逸罪。爰審酌被告騎車與他人發生碰撞後，致被
    害人倒地受傷後，竟未報警或為必要之救助，反而逕行騎車
    離開現場，棄被害人於不顧，對被害人生命、身體造成相當
    程度之危害，漠視他人人身安全，實屬不該，雖被告上開肇
    事致人傷害逃逸犯行，幸未釀致被害人生命、身體更重大之
    危害，且被害人表示因自身身體無恙，不再予以追究，然被
    告犯後飾詞卸責，辯稱因被害人無駕照，才跟其說算了云云
    ，然被害人確實持有重型機車駕駛執照，業經本院當庭勘驗
    無誤，反係被告無照駕駛，其於本案事證明確之下，猶否認
    犯行，未見悔意，犯後態度難謂良好等一切情狀，量處如主
    文所示之刑，以資懲儆。
據上論斷，應依刑事訴訟法第299 條第1 項前段，刑法第185 條
之4 ，判決如主文。
本案經檢察官李怡增到庭執行職務。
中    華    民    國    99    年    6     月    14    日
                  交通法庭      審判長法  官  曾逸誠
                                      法  官  林柏壽
                                      法  官  王靖茹
以上正本證明與原本無異。
如不服本判決應於收受送達後10日內向本院提出上訴書狀，並應
敘述具體理由；如未敘述上訴理由者，應於上訴期間屆滿後20日
內向本院補提理由書（均須按他造當事人之人數附繕本）「切勿
逕送上級法院」。
中    華    民    國    99    年    6     月    14    日
                                      書記官  陳鈺甯
附錄本案論罪科刑法條：
中華民國刑法第185條之4
駕駛動力交通工具肇事，致人死傷而逃逸者，處6 月以上5 年以
下有期徒刑。

司法院資訊處製作；財團法人民間司法改革基金會備份。
